臺灣臺中地方法院民事判決　95年度訴字第2035號
原　　　告　庚○○
　　　　　　乙○○
　　　　　　甲○○
　　　　　　戊○○
　　　　　　丙○○
前五人共同
訴訟代理人　林瓊嘉律師
被　　　告　三商美邦人壽保險股份有限公司
法定代理人　己○○
訴訟代理人　朱坤棋 律師
被　　　告　丁○○
上列當事人間請求損害賠償事件，本院於民國96年2月6日言詞辯
論終結，判決如下：
    主    文
被告三商美邦人壽保險股份有限公司與被告丁○○應連帶給付原
告簡素卿、乙○○、丙○○各新台幣伍拾萬元、甲○○新台幣捌
拾萬元、戊○○新台幣壹佰陸拾萬元及均自民國九十六年一月十
二日起至清償日止，按年息百分之五計算利息。
訴訟費用由被告連帶負擔。
本判決第一項於原告簡素卿、乙○○、丙○○各以新台幣壹拾陸
萬陸仟元；原告甲○○以新台幣貳拾陸萬陸仟元；原告戊○○以
新台幣伍拾參萬參仟元供擔保後，得為假執行。但被告三商美邦
人壽保險股份有限公司如各以新台幣伍拾萬元為原告簡素卿、乙○○、丙○○；以新台幣捌拾萬元為原告甲○○；以新台幣壹佰
陸拾萬元為原告戊○○預供擔保，得免為假執行。
    事實及理由
一、本件被告丁○○未於言詞辯論期日到場，核無民事訴訟法第
    386條各款所列情形，爰依原告之聲請，由其一造辯論而為
    判決。
二、原告起訴主張略以：被告丁○○係被告三商美邦人壽保險股
    份有限公司（下稱三商公司）襄理，同時擔任該公司中區94
    年度第12屆高峰會議高峰會長，對外負責保險理財等業務。
    丁○○於民國93年底至94年間，向原告簡素卿、乙○○、丙○○、甲○○、戊○○等人（下稱原告等人）誑稱伊係三商
    公司高階主管，可為基金理財投資，代表公司對關係良好之
    客戶，推出投資理財型保單。原告等人信以為真乃向其投保
    。簡素卿於93年11月17日交付保險費新台幣（下同）520,90
    0 元。丁○○交付如數金額編號I0000000號之送金單，但僅
    將其中20,900元以支票繳入三商公司，其餘500,000元則侵
    占入己。乙○○於94年6月8日交付保險費512,200元。丁○○交付如數金額編號I00000000號之送金單，但僅將其中12,
    200元以支票繳入三商公司，其餘500,000元則侵占入己。丙○○於94年9月23日交付保險費512,000元。丁○○交付如數
    金額編號I000000 0號之送金單，但僅將其中12,000元繳入
    三商公司，其餘500,000元則侵占入己。甲○○於94年6月7
    日交付保險費812,0 00元，丁○○交付如數金額編號I00000
    00號之送金單，但僅將其中12,000元以支票繳入三商公司，
    其餘800,000元則侵占入己。戊○○於94年1月17日交付保險
    費723,550元。丁○○交付金額523,550元編號I0000000號及
    金額200,000元編號I0000000號之送金單，但僅將其中23,55
    0元以支票繳入三商公司投保，其餘700,000元則侵占入己。
    戊○○復於94年1月21日、94年4月20日分別交付保險費200,
    00 0元。丁○○未交付送金單而予侵占入己。戊○○又於94
    年6月24日交付保險費523,550元。丁○○交付如數金額之送
    金單，但僅將其中23,550元以支票繳入三商公司投保，其餘
    500,000元則侵占入己。三商公司嗣發現丁○○侵占客戶保
    險費，初步基於公司信譽，同意退還丁○○詐騙侵占款項，
    但事後調查發現，丁○○詐騙客戶人數在20人以上，詐騙金
    額龐大，因此拒絕損害賠償，造成原告權利受損。丁○○利
    用公司名義，詐騙客戶理財保險費，顯係因執行職務，不法
    侵害他人之權利。三商公司對於受雇人丁○○之侵害客戶保
    險費之行為，應與行為人丁○○負連帶負損害賠償責任。為
    此依民法第188條侵權行為之規定，請求被告連帶負損害賠
    償責任，並聲明：(一)被告三商公司與被告丁○○應連帶給付
    原告簡素卿、乙○○、丙○○各500,000元、甲○○800,000
    元、戊○○1,60 0,000元及均自民國96年1月12日起至清償
    日止，按年息百分之5計算利息。(二)願供擔保，請准宣告假
    執行。
三、被告三商公司抗辯意旨略以：被告公司交付原告等人之保險
    單，已明確記載第一次繳交保險費之金額。原告等人如發現
    有誤，應即時異議而不為。被告公司於94年3月21日派員訪
    問原告等人時，原告等人對繳費金額亦答覆無誤。乃遲至1
    年之後，始主張保險單所載保險費與其實繳金額不符，顯違
    常情。且丁○○向原告等人收款後次月起，即分別以三商公
    司或「江小姐」之名義按月匯款至原告等人分別設於台中縣
    太平市農會之活期儲蓄存款帳戶，此與三商公司發行之「世
    紀理財變額萬能終身壽險」須至保險契約終止時，三商公司
    始會按保單價值之金額歸還本利不符。又「世紀理財變額萬
    能終身壽險」之投資標的為富達美國成長基金等，既是投資
    ，其投資具有盈虧之風險，當為原告等人所明知，縱有獲利
    ，其獲利亦將累計為保單價值，亦無所謂之「分紅利潤」，
    且就所謂「分紅利潤」如何計算，亦未據原告等具體說明，
    顯見原告等人交付丁○○之款項，係私人間之借款，並非保
    險費。三商公司之送金單係整本交由丁○○使用。丁○○縱
    有持偽造之送金單侵占原告等人交付之款項，因非執行職務
    之行為；三商公司對丁○○之違法行為自不必同負連帶賠償
    責任等語。並聲明：(一)原告之訴及假執行聲請均駁回。(二)如
    受不利之判決，願供擔保請准宣告免為假執行。
四、本件被告丁○○未於言詞辯論期日到場，亦未提出書狀作何
    聲明或陳述。
五、原告與被告三商公司不爭執事項，本院採為判決基礎：
（一）丁○○於民國94年間係受僱於三商公司擔任襄理，對外負
      責保險、理財等業務，且招攬原告等人分別向三商公司投
      保。
（二）三商公司提出之保險單簽收回條、客戶權益紀錄訪問紀錄
      表為真正。
（三）兩造協議：原告起訴狀所附的送金單及其上所載金額均為
      真實。
（四）兩造協議：丁○○交付原告等人之送金單，所附加的理財
      金額（起訴狀聲明所請求金額部分），並未成立投資理財
      部分之保險契約。
（五）原告戊○○就送金單I0000000、I0000000、I0000000部分
      ，其中金額23,550元、40,750元、23,550元，分別為第一
      次繳交之保險費。原告丙○○就送金單I0000000部分，其
      中12,000元為第一次繳交之保險費。原告簡素卿就送金單
      I0000000部分，其中20,900元為第一次繳交之保險費。原
      告甲○○就送金單I0000000部分，其中12,000元為第一次
      繳交之保險費。原告乙○○就送金單I0000000部分，其中
      12,200元為第一次繳交之保險費。
（六）丁○○曾擔任被告三商公司中區94年度第12屆高峰會議高
      峰會長。
（七）丁○○曾賠償洪莉雯交付丁○○之500,000元。
（八）兩造對於原證1之明細表所載之真正不爭執。
（九）三商公司保險單面頁確有辦理世紀理財變額萬能終身壽險
      二十年期A型保險，該保險之投資標的確為投資富達美國
      成長基金、富達太平洋基金、富達美元債券基金、富達歐
      元債券基金、富達歐洲基金各投資20%。
（十）上開類型保險當事人繳交的保險費是一部分投保壽險、一
      部分購買基金。
（十一）丁○○向原告等人收受之現金，並未全額繳交三商公司
        辦理投保。
六、得心證之理由：本件之爭點為原告等人交付丁○○如送金單
    所載之金額為保險費抑私私人資金往來？丁○○是否成立侵
    權行為？若丁○○成立侵權行為，則三商公司是否應負連帶
    侵權行為損害賠償責任？茲敘述如下：
（一）原告等人交付被告丁○○如送金單所載之金額為保險費抑
      私人資金往來？
      查，原告起訴狀所附的送金單及其上所載金額均為真實；
      丁○○交付原告等人之送金單，所附加的理財金額（起訴
      狀聲明所請求金額部分），並未成立投資理財部分之保險
      契約等情，業據原告等人與三商公司協議在案。三商公司
      固抗辯送金單是整本交付丁○○使用，丁○○顯然有將送
      金單作為私人借貸收據之情形。且丁○○向原告等人收款
      後次月起，即分別以三商公司或「江小姐」之名義按月匯
      款至原告等人分別設於台中縣太平市農會之活期儲蓄存款
      帳戶，此與三商公司發行之「世紀理財變額萬能終身壽險
      」須至保險契約終止時，三商公司始會按保單價值之金額
      歸還本利不符。實際匯款人係丁○○，乃原告等人所明知
      ，自無原告等人所謂誤認係三商公司匯款與原告之情事。
      再由原告所謂之「分紅利潤」除以三商公司之名義匯款外
      ，並有以「江小姐」之名義匯款者，可見其有關匯款確與
      保險無關，實係原告等人與丁○○間之私人資金往來等語
      。但查，原告等人於交付金錢於丁○○，顯有與三商公司
      成立投資理財保險契約之意。三商公司經由丁○○交付之
      保險單面頁既有投資理財購買基金之相關約定，原告等人
      交付保險費後，丁○○交付三商公司出具之送金單繳費用
      容欄且詳載原告等人交付之現金或支票金額，原告等人未
      深究丁○○是否將原告等人交付之保險費繳入三商公司，
      自為人情之常。且一般人所以投保，往往宥於人情，對於
      保險契約條款並不一定有深入之了解，對於保險業務員之
      說詞，更容易誤信。送金單既係三商公司出具作為要保人
      交付保險費之證明，且為三商公司所得控管，究為要保人
      交付保險費後由三商公司個別交付保險業務員轉交投保人
      ，抑係整本交由保險業務員按要保人繳交之金額個別填製
      ，實非要保人或保險費繳交者所得置喙。由丁○○以三商
      公司襄理身分以公司名義匯款予原告，益徵原告等人主張
      丁○○於拉保時向原告等人誑稱投保後可按月領得盈餘或
      紅利為真實。三商公司製發之送金單既係丁○○交付原告
      等人，且內容記載為真實，自不容三商公司事後否認其效
      力。三商公司就原告等人交付丁○○之金錢係私人資金往
      來一節之有利於己之事實，既未能舉證以實其說，其抗辯
      自無足採。
（二）丁○○上列行為，是否屬於執行職務之行為？是否成立侵
      權行為？若丁○○成立侵權行為，則三商公司是否應負連
      帶侵權行為損害賠償責任？茲分別論述如下：
　　１丁○○上列行為，是否屬於執行職務之行為？
  　　1.按受僱人因執行職務，不法侵害他人之權利者，由僱用
    　　人與行為人連帶負損害賠償責任，民法第188條第1項前
      　段定有明文。又該條項所謂「受僱人因執行職務不法侵
        害他人之權利」，不僅指受僱人因執行其所受命令，或
        委託之職務自體，或執行該職務所必要之行為，而不法
        侵害他人之權利者而言，即受僱人之行為，在客觀上足
        認為與其執行職務有關，而不法侵害他人之權利者，就
        令其為自己利益所為亦應包括在內。再按受僱人執行職
        務不法侵害他人權利之行為，不以受僱人執行職務範圍
        內之行為為限，並包括與執行職務相牽連或職務上予以
        機會之行為在內（最高法院42年台上字第1224號判例及
        同院94年度台上字第1855號判決意旨參照）。
　　　2.查，丁○○於94年間係受僱於三商公司擔任襄理，對外
        負責保險、理財等業務，且招攬原告等分別向三商公司
        投保。原告等人於如起訴狀所載明細表所示之時間分別
        交付丁○○如數之金額，並由丁○○交付三商公司之送
        金單等情，均為真實，已如前述。而三商公司保險單面
        頁確有辦理世紀理財變額萬能終身壽險20年期A型保險
        。該保險之投資標的確為投資富達美國成長基金、富達
        太平洋基金、富達美元債券基金、富達歐元債券基金、
        富達歐洲基金各投資20%。上開類型保險當事人繳交的
        錢一部分投保壽險、一部分購買基金，復為兩造所不爭
        。丁○○既對外以三商公司名義招攬保險業務，且三商
        公司亦係經營保險業務之公司，則丁○○收受原告等人
        保險費及交付保險單與送金單之行為，客觀上屬職務上
        之行為，堪予認定。原告等人於交付保險費於丁○○，
        顯有與三商公司成立投資理財保險契約之意，且丁○○
        交付三商公司出具之送金單，客觀上足認原告等人與三
        商公司成立投資理財型保險契約，已如前述。乃丁○○
        向原告等人收受之現金，並未全額繳交三商公司辦理投
        保，原告等人與三商公司間尚未成立投資理財型保險契
        約，為兩造所不爭，則原告等人因丁○○之不法行為，
        受有損害，堪予認定。原告等人主張丁○○成立侵權行
        為，自堪信為真實。三商公司固抗辯該公司投資理財型
        保險之投資標的為富達美國成長基金等，既是投資，其
        投資具有盈虧之風險，當然為原告等所明知，縱有獲利
        ，其獲利亦將累計為保單價值，須至終止保險契約時，
        三商公司始會按保單價值之金額歸還本利，並無所謂之
        「分紅利潤」，且就所謂之「分紅利潤」如何計算，未
        據原告等人具體說明，原告等人之主張顯屬無據等語；
        但丁○○出具之送金單均係三商公司有效期間內，經總
        經理簽章為憑，且係由三商公司交付丁○○使用，且送
        金單係由三商公司控管，乃三商公司將送金單整本交由
        丁○○自行使用，對於丁○○如何使用送金單復未嚴格
        加以監督、考核，致丁○○得以利用送金單控管之漏洞
        ，乘機詐取原告等人繳交之保險費。三商公司對於丁○○利用公司名義，詐取客戶理財保險金之職務上行為，
        而不法侵害原告等人之權利，自應與行為人丁○○負連
        帶負損害賠償責任。三商公司之抗辯，亦不足採。
      ３本件原告等人交付丁○○之現金，除丁○○繳入三商公
        司之保險費外，簡素卿、乙○○、丙○○各交付500,00
        0元、甲○○交付800,000元、戊○○交付1,600,000 元
        ，此有原告提出之送金單在卷可稽，且為兩造所不爭。
        原告等人交付丁○○上開保險費既未能與三商公司成立
        投資理財保險契約致受損害，則原告等人依民法第188
        條侵權行為之法律關係請求被告丁○○及僱用人三商公
        司連帶如數賠償原告簡素卿、乙○○、丙○○各交付50
        0,000元、甲○○800,000元、戊○○1,600,000元及均
        自起訴狀繕本送達翌日即96年1月12日起至清償日止，
        按年息百分之5計算利息，為有理由，應予准許。
七、本件事證已臻明確，兩造其餘主張陳述與舉證，核與判決結
    果無影響，爰不另一一論述，附此敘明。
八、原告等人與被告三商人壽公司分別陳明願供擔保，聲請宣告
    假執行或免為假執行，均核無不合，爰分別酌定相當擔保金
    額准許之。
九、結論：原告之訴為有理由，依民事訴訟法第385條第1項前段
    、第78條、第85條第2項，第390條第2項、第392條第2項，
    判決如主文。
中　　華　　民　　國　　96　　年　　3　　月　　1  　　日
                  民事第二庭    法  官  陳春長
正本係照原本作成。
如對本判決上訴，須於判決送達後20日內向本院提出上訴狀。
中　　華　　民　　國　　96　　年　　3　　月　　1  　　日
                                書記官
